臺灣臺中地方法院刑事判決
109年度勞安訴字第7號
公  訴  人  臺灣臺中地方檢察署檢察官

被      告  林楷桀


上列被告因過失致死等案件，經檢察官提起公訴（109 年度偵字
第11273、20400號），本院判決如下：
     主    文
本件公訴不受理。
    理    由
    犯罪事實
一、公訴意旨如附件起訴書所載。
二、按被告死亡者，應諭知不受理之判決，並得不經言詞辯論為
    之，刑事訴訟法第303條第5款、第307條，分別定有明文。
    經查，本案被告林楷桀業於民國110年5月21日死亡，此有個
    人戶籍資料查詢結果附卷可稽。依照上開說明，爰不經言詞
    辯論，諭知不受理之判決。
據上論斷，應依刑事訴訟法第303條第5款、第307 條，判決如主
文。
中    華    民    國   110    年    9     月    10    日
                    刑事第八庭  審判長法  官  高思大

                                      法  官  王靖茹

                                      法  官  江文玉
以上正本證明與原本無異。
如不服本判決應於收受判決後20日內向本院提出上訴書狀，並應
敘述具體理由；其未敘述上訴理由者，應於上訴期間屆滿後20日
內向本院補提理由書（均須按他造當事人之人數附繕本）「切勿
逕送上級法院」。
                                      書記官    黃聖心
中    華    民    國   110    年    9     月    10    日
附件：
臺灣臺中地方檢察署檢察官起訴書
                                    109年度偵字第11273號
                                    109年度偵字第20400號
    被　　　告　弘展基礎工程專業營造有限公司
                        設新北市○○區○○路0段00號5樓
                        統一編號：00000000號
    兼  代表人　鄭俊明　男　44歲（民國00年00月00日生）
                        住新北市板橋區縣○○道0段000號10
                        樓
                        居新北市○○區○○路0段00號5樓
                        國民身分證統一編號：Z000000000號
    被      告  王啓吉  男　38歲（民國00年0月00日生）
                        住○○市○○區○○○路0段000號
                        居臺北市○○區○○路0段000○0號4
                        樓
                        國民身分證統一編號：Z000000000號
                蔡佳株　女　21歲（民國00年00月00日生）
                        住○○市○里區○○路000號
                        居臺中市○○區○○路0段000巷0弄
                        00號2樓之2
                        國民身分證統一編號：Z000000000號
                林楷桀　男　45歲（民國00年0月00日生）
                        住嘉義縣○○鄉○○00號
                        國民身分證統一編號：Z000000000號
上列被告等因過失致死等案件，已經偵查終結，認應提起公訴，
茲將犯罪事實及證據並所犯法條分敘如下：
        犯  罪  事  實
一、鄭俊明為址設新北市○○區○○路0段00號5樓「弘展基礎工
    程專業營造有限公司」（下稱弘展營造公司）之代表人，弘
    展營造公司、鄭俊明分別為事業主及事業經營負責人，而均
    屬職業安全衛生法第2條第3款所稱之雇主。緣弘展營造公司
    於民國107年11月30日起，承攬由中鼎工程股份有限公司（
    下稱中鼎公司）所轉包「臺中發電廠1-10號機供煤系統改善
    工程」之預鑽孔植入式基樁工程部分（下稱系爭工程），工
    期至109年5月31日止，王啓吉為系爭工程之工地主任，蔡佳
    株則為現場監工之工程師，另林楷桀則在工地現場擔任挖溝
    機操作手，張敏佳則在工地現場擔任吊掛手。嗣於109年3月
    2日上午11時15分許，林楷桀、張敏佳2人與另一名同為吊掛
    手之潘文德，暨鑽機操作手陳丁福、後台設備操作手張簡義
    峰及移動式起重機操作手康國慶等人（下稱張敏佳等6 人）
    ，共同在系爭工程位在臺中市○○區○○路0 號之工地，從
    事基樁鑽掘作業。詎系爭工程之工地現場負責人王啓吉、蔡
    佳株2 人原應注意，使勞工以挖溝機從事有物體飛落之虞之
    基樁鑽桿加長桿吊掛及安裝等作業時，應禁止人員進入操作
    半徑內或附近有危險之虞之場所；且使用挖溝機從事起重吊
    掛作業，已脫離挖溝機主要用途之使用；又對於基樁等施工
    設備之裝配、解體、變更或移動等作業，應指派專人依安全
    作業標準指揮勞工作業，而當時並無不能注意之情事，而疏
    未注意上情，在場監督並適時指揮勞工作業，適張敏佳等 6
    人於施工之際，因鑽孔內發生坍孔，需要將基樁鑽桿加長，
    林楷桀亦知悉使用挖溝機從事起重吊掛作業，已脫離挖溝機
    主要用途之使用，而可能發生工安事件，而當時亦無不能注
    意之情事，仍貿然推由張敏佳以纖維索綁在加長桿，並勾掛
    在挖溝機挖斗後側鐵鉤之方式，欲加長鑽桿，再由林楷桀駕
    駛挖溝機將加長桿吊運至鑽孔處欲進行安裝，惟始終無法使
    加長桿嵌合裝入鑽桿上，嗣加長桿因纖維索自鐵鉤鬆脫而突
    然倒下，張敏佳閃避不及而遭壓傷，導致胸廓骨折變形併創
    傷性血胸、右上肢閉鎖性骨折、右下肢開放性骨折出血，經
    送醫救治後仍因創傷性休克併呼吸衰竭死亡。
二、案經本檢察官相驗後自動檢舉簽分、張敏佳之配偶鄭嘉華告
    訴暨內政部警政署臺中港務警察總隊移送偵辦。證據並所犯
    法條
一、證據清單及待證事實：

編號 證據名稱 待證事實 1 被告兼代表人鄭俊明於警詢及本署偵訊時所述。 坦認該公司確有監督上之疏失，然被告弘展營造公司並已與被害人張敏佳之家屬達成和解之事實。 2 被告王啓吉於警詢及本署偵訊時所述。 坦承伊為現場工地主任，本案現場監工之人為工程師即被告蔡佳株，被告蔡佳株於案發時在其他地方準備機具材料而未能在場，而現場監工如有事情未能在場，必須以無線電通報，由伊指派適當人員到場監督等語，並坦承本案有所疏失乙情。 3 被告蔡佳株於警詢所述。 坦承當天伊為被告弘展營造公司唯一之現場監工幹部，且自認有疏於監督之責，並供稱：伊有交代工班執行吊掛安裝時，要等伊回來，但工班持續操作，伊也無法控管云云。然查，被告蔡佳株既然為現場監工之人，即便有未能在場之事由，亦應通報被告王啓吉，由被告王啓吉自行或另行指定公司幹部在場監督，是被告蔡佳株前揭供詞並無從卸免其監督之責。 4 被告林楷桀於警詢及本署偵訊時所述。 坦承以挖溝機從事起重吊掛作業有所疏失等節。 5 告訴人即被害人之配偶鄭嘉華於警詢之供述及本署偵訊時之指訴。 於本署偵訊時，對被告王啓吉、林楷桀 2 人提出告訴。 6 證人陳丁福、潘文德2 人於警詢及本檢察官偵訊時之供述。 佐證本案事故經過。 7 證人即系爭工程之現場安衛人員詹惟智（所涉過失致死罪嫌部分，另為不起訴處分）於警詢及本檢察官偵訊時之供述。 供稱：伊為工安宣導人員，系爭工程每日皆有實施工作前安全宣導，另依規定挖溝機不得從事吊掛作業，而本案應係工班自行決定以挖溝機執行吊掛作業等語。 8 童綜合醫院一般診斷書。 被害人因本件工安事故，經送醫到院時已無自發性心跳及呼吸等事實。 9 本案現場圖及現場照片。 佐證本案現場。 10 中鼎公司就系爭工程提出之事故初步報告1 份（含現場及監視器翻拍照片）。 佐證本案事故經過。 11 本署相驗屍體證明書、檢驗報告書及相驗照片。 佐證被害人因本案事故，導致其胸廓骨折變形併創傷性血胸、右上肢閉鎖性骨折、右下肢開放性骨折出血，經送醫救治後仍因創傷性休克併呼吸衰竭死亡等事實。 12 勞動部職業安全衛生署109年6月20日函文及函文所附之本案職業災害檢查報告書1份。 佐證被告弘展營造公司及被告王啓吉有所疏失等事實。 
二、所犯法條：
（一）被告弘展營造公司為事業主，被告鄭俊明為弘展營造公司
      經營負責人，均屬職業安全衛生法第2條第3款所稱之雇主
      ，渠違反職業安全衛生法第6條第1項第5 款等規定，致生
      同法第37條第2項第1款之職業災害，是核被告鄭俊明所為
      ，係犯職業安全衛生法第40條第1 項罪嫌；被告弘展營造
      公司為法人，請依同法第40條第2項之規定論處。
（二）被告王啓吉為系爭工程之工地主任，被告蔡佳株係本案現
      場監工之工程師，渠等對系爭工程之執行，有指揮、調度
      、監督之責；另被告林楷桀亦知悉以挖溝機從事起重吊掛
      作業，已脫離挖溝機主要用途之使用，然被告王啓吉、蔡
      佳株、林楷桀3 人均疏於注意及此，以致本案事故之發生
      ，是被告王啓吉、蔡佳株、林楷桀3 人核有過失甚明，且
      與被害人死亡之結果間，具有相當因果關係。故核被告王
      啓吉、蔡佳株、林楷桀3人所為，均係犯刑法第276條之過
      失致人於死罪嫌。
（三）末請審酌被告弘展營造公司業已與被害人家屬達成和解等
      情，就本案各該被告予以從輕量刑。
三、依刑事訴訟法第251條第1項提起公訴。
    此　致
臺灣臺中地方法院
中　　華　　民　　國　 109　　年　　8 　月　　 11 　日                       檢　察　官　  陳隆翔
本件正本證明與原本無異　
中　　華　　民　　國　 109　　年　　8 　　月　　19　　日
                   書  記  官    吳清贊
附錄本案所犯法條
職業安全衛生法第40條違反第6條第1項或第16條第1項之規定，
致發生第37條第2 項第1款之災害者，處3年以下有期徒刑、拘役
或科或併科新臺幣30 萬元以下罰金。法人犯前項之罪者，除處
罰其負責人外，對該法人亦科以前項之罰金。中華民國刑法第27
6條因過失致人於死者，處5年以下有期徒刑、拘役或50 萬元以
下罰金。